【裁判字號】    95,上訴,3226
【裁判日期】    951031
【裁判案由】    毒品危害防制條例
【裁判全文】
臺灣高等法院刑事判決                95年度上訴字第3226號
    上  訴  人  台灣桃園地方法院檢察署檢察官
    被      告  甲○○
上列上訴人因被告毒品危害防制條例案件，不服臺灣桃園地方法
院95年度訴字第254號，中華民國95年5月30日第一審判決（起訴
案號：臺灣桃園地方法院檢察署94年度毒偵字第6413號，及移送
併辦該署95年度毒偵字第2316、3124號，及臺灣新竹地方法院檢
察署移送併辦該署95年度毒偵字1018號），提起上訴，本院判決
如下：
    主  文
原判決撤銷。
甲○○連續施用第一級毒品，處有期徒刑拾月。扣案之第一級毒
品海洛因捌包（合計淨重5.21公克，空包裝總重1.79公克）、海
洛因拾壹包（合計淨重15.79公克，空包裝總重13公克） 均沒收
銷燬之；注射針筒參支、分裝袋壹批、電子磅砰壹個均沒收。又
連續施用第二級毒品，處有期徒刑捌月。扣案之第二級毒品甲基
安非他命貳包（合計驗餘淨重25.65公克，空包裝總重0.9 6公克
）、甲基安非他命玖包（毛重33.97公克）、 甲基安非他命壹包
（毛重0.41公克）、含第二級毒品甲基安非他命殘渣之吸食器貳
組均沒收銷燬之；吸食器貳個、分裝袋壹批、電子磅砰壹個均沒
收。應執行有期徒刑壹年肆月。扣案之第一級毒品海洛因捌包（
合計淨重5.21公克，空包裝總重1.79公克）、海洛因拾壹包（合
計淨重15.79公克，空包裝總重13公克）、 第二級毒品甲基安非
他命貳包（合計驗餘淨重25.65公克，空包裝總重0.9 6公克）、
甲基安非他命玖包（毛重33.97公克）、甲基安非他命壹包（ 毛
重0.41公克）、含第二級毒品甲基安非他命殘渣之吸食器貳組均
沒收銷燬之；注射針筒參支、吸食器貳個、分裝袋壹批、電子磅
砰壹個均沒收。
    事  實
一、甲○○（持有第二級毒品犯行部分業經判刑確定）前因施用
    毒品案件，經原審以93年度毒聲字第880號裁定送觀察、 勒
    戒後，認無繼續施用毒品之傾向， 於民國94年1月26日釋放
    出監，並經臺灣桃園地方法院檢察署檢察官以94年度毒偵字
    第148號及94年度毒偵緝字第12號不起訴處分確定。 復因施
    用第二級毒品安非他命案件， 經原審於94年9月13日以94年
    度桃簡字第1462號判處有期徒刑4月（該簡易判決於94年9月
    22日寄存送達於被告住所，於94年10月11日送達檢察官），
    於94年10月21日判決確定，被告自95年3月24日入監服刑 ，
    現於臺灣桃園監獄執行中（不構成累犯）。
二、被告卻未戒除毒癮，於上開觀察、勒戒後5年內， 復分別基
    於施用第一級毒品海洛因及第二級毒品甲基安非他命之概括
    犯意，自94年5月間某日起至95年5月29日某時止，在桃園縣
    桃園市○○○路85號13樓之3住處及不詳地點等處， 以海洛
    因摻入水中，再以針筒吸起打入香煙內吸用方式，連續施用
    第一級毒品海洛因多次；及自94年10月2日（ 前開簡易判決
    送達後）某時起至95年5月27日下午7時許止，在桃園縣桃園
    市○○○路85號13樓之3住處及 桃園市○○路統領百貨公司
    樓下之墊子遊戲場廁所內，以吸食器施用方式，連續施用第
    二級毒品甲基安非他命多次。嗣先後於(1)同年11月18日凌晨
    0時許， 在桃園縣桃園市○○○路85號社區中庭為警於被告
    身上查獲其所有、供施用之第一級毒品海洛因3包（ 合計淨
    重0.64公克，空包裝總重0.63公克），復經被告帶同員警至
    其上開住處查獲被告所有而供其施用之海洛因5包（ 合計淨
    重4.57公克、空包裝總重1.16公克）、甲基安非他命2包（
    合計驗餘淨重25.65公克，空包裝總重0.96公克）， 所有而
    供其施用毒品之含甲基安非他命殘渣之吸食器2組及 非被告
    所有而與本案無關之注射針筒1支。(2) 95年1月25日凌晨5時
    ，在桃園市○○○路165號麗星花園MOTEL108」109房為警查
    獲，並扣得其所有之海洛因11小袋（合計淨重15.79公克 ，
    空包裝總重13公克）、安非他命9小包（毛重33.97公克）、
    分裝袋1批、電子磅秤1個、注射針筒3支及吸食器2組。(3)於
    95年3月24日凌晨4時， 在桃園縣桃園市○○路381號長城賓
    館306號房內因通緝遭查獲。(4)95年5月30日12時30分許，在
    桃園縣龜山鄉○○路352號內查獲，並扣得安非他命1小包 (
    毛重0.41公克)。
三、案經桃園縣政府警察局桃園分局、龜山分局及行政院海岸巡
    防署海岸巡防總局北部分地區巡防部新竹機動查緝隊移送臺
    灣桃園地方法院檢察署檢察官偵察起訴及併案審理。
    理  由
一、被告經合法傳喚未於審判期日到庭，惟查上揭事實，業據被
    告於偵查、原審審判及本院準備程序中均供承不諱。而被告
    為警查獲，經警採尿送請臺台灣尖端先進生技醫藥股份有限
    公司檢驗結果，海洛因及安非他命均呈陽性反應，此有該公
    司94年12月1日、95年4月7日、4月10日、 6月27日濫用藥物
    檢驗報告4紙在卷可按。 且被告為警查獲時所查扣案之海洛
    因共19包、甲基安非他命共12包、含甲基安非他命殘渣之吸
    食器2組，經分別送內政部警政署刑事警察局鑑定、 行政院
    衛生署管制藥品管理局檢驗及法務部調查局鑑定結果，均呈
    一、二級毒品之反應， 有內政部警政署刑事警察局檢驗書2
    紙、行政院衛生署管制藥品管理局檢驗成績書1紙、 法務部
    調查局鑑定通知書2紙附卷可參，此外， 復有扣案供施用毒
    品器具在卷足參，被告自白堪信為真實，本件事證明確，應
    予依法論科。
二、公訴人及併案意旨均認被告係施用第二級毒品安非他命云云
    ，查安非他命、甲基安非他命固同屬安非他命類之中樞神經
    興奮劑，且俗名通常互為混用， 惟2者究係不同之第二級毒
    品，並以甲基安非他命為目前國內濫用最為嚴重，而施用甲
    基安非他命之代謝最先是去N-甲基（N-demethylation） 形
    成安非他命，而施用甲基安非他命後，在正常尿液PH值情況
    下，24小時內，有43％服用劑量以甲基安非他命原態排出；
    另施用安非他命後24小時內，有30％以安非他命原態排出，
    20％經去氨基作用及氧化作用形成苯甲酸，2％經反應形成
    Nore phedrine（參照行政院衛生署出版「物質濫用」、「
    常見濫用藥物檢驗方法彙編」2書所載）， 本件被告於94年
    11月18日5時30分許、95年1月25日、3月24日、5月30日分別
    為警查獲採尿送驗結果，安非他命、甲基安非他命均呈陽性
    反應，又查施用安非他命後，其尿液不致檢出甲基安非他命
    陽性反應，而施用甲基安非他命後，其尿液可檢出甲基安非
    他命和其代謝物安非他命成分，此有行政院衛生署管制藥品
    管理局93年11月2日管檢字第0930010499號函可按， 是被告
    尿液經檢驗出甲基安非他命陽性部分，應係被告施用甲基安
    非他命後以甲基安非他命原態排出者；而檢驗出安非他命陽
    性部分，雖施用甲基安非他命、安非他命均可檢驗出安非他
    命陽性反應，如前所述，惟並無其他積極證據證明被告除施
    用甲基安非他命外，另有施用安非他命犯行，參諸國內幾乎
    都係濫用甲基安非他命者，鮮有濫用安非他命者（遲至89年
    5 月間國內方出現第1次在錠劑中檢驗出安非他命， 而非甲
    基安非他命之案例），依「罪證有疑，利歸被告」之證據法
    則，應認前開安非他命陽性反應，仍均係被告施用甲基安非
    他命後經代謝作用所致。綜上，應認被告係施用第二級毒品
    甲基安非他命，而非安非他命，是公訴人此部分認定，尚有
    未洽，應予更正。
三、法律適用之比較：修正後刑法第2條第1項規定：「行為後法
    律有變更者，適用行為時之法律。但行為後之法律有利於行
    為人者，適用最有利於行為人之法律」。被告行為後，刑法
    第56條、第51條第5款業於民國94年1月7日修正公布， 並於
    95年7月1日施行，其中刑法第56條連續犯之規定，業已刪除
    ，則被告之犯行，因行為後新法業已刪除連續犯之規定，此
    刪除雖非犯罪構成要件之變更，但顯已影響行為人刑罰之法
    律效果，自屬法律有變更，依新法第2條第1項規定，比較新
    、舊法結果，仍應適用較有利於被告之行為時法律即舊法論
    以連續犯（最高法院95年第8次刑事庭會議決議參照）。 又
    刑法第51條業於民國94年1月7日修正公布，並於95年7月1日
    施行，修正前刑法第51條規定：「數罪併罰，分別宣告其罪
    之刑，依左列各款定其應執行者：」其中第5款規定：「 宣
    告多數有期徒刑者，於各刑中之最長期以上，各刑合併之刑
    期以下，定其刑期。但不得逾二十年。」修正後刑法第51條
    第5款規定：「宣告多數有期徒刑者， 於各刑中之最長期以
    上，各刑合併之刑期以下，定其刑期。但不得逾三十年。」
    比較結果，修正後刑法並非較有利於被告，依刑法第2條第1
    項前段之規定，仍應依修正前刑法，定其應執行之刑。故本
    件應依修正前刑法適用之。
四、查海洛因為毒品危害防制條例第2條第2項第1款所稱之第1級
    毒品，甲基安非他命則為同條例之同條項第2款所稱之第2級
    毒品。核被告所為， 係犯毒品危害防制條例第10條第1項之
    施用第1級毒品罪及同條第2項之施用第2級毒品罪； 其持有
    第1級毒品海洛因及第2級毒品甲基安非他命進而施用，持有
    毒品之行為為施用毒品之當然手段，不另論以持有毒品罪。
    又其先後多次施用第1級毒品海洛因及第2級毒品甲基安非他
    命之犯行，各時間緊接，所犯分別為構成要件相同之罪名，
    顯係各基於概括犯意反覆為之，應分別依修正前刑法第56條
    之規定，論以連續犯之1罪，並均加重其刑； 又被告所犯上
    開2罪，犯意各別，罪名互殊，應予分論併罰。
五、原審予以論罪科刑，固非無據，惟查以，被告於起訴事實犯
    罪時間後，復基於同一施用第1、2級毒品之概括犯意，連續
    施用第1、2級毒品多次，經檢察官併案審理（臺灣桃園地方
    法院檢察署95年度毒偵字第2316、3124號、臺灣新竹地方法
    院檢察95年度毒偵字1018號），本院審核與起訴事實有連續
    犯之裁判上一罪關係，對此部分自得併予審理，原審未及審
    酌，併予判決，尚有未合，上訴人上訴意旨有理由，自應由
    本院撤銷改判。爰審酌被告之素行， 一再施用第1級毒品及
    第2級毒品，顯已有成癮性， 惟念其施用毒品乃戕害自己身
    心健康，尚未危及他人並其犯罪之動機、目的、次數及其智
    識程度等一切情狀， 分別量處施用第1級毒品有期徒刑10月
    ，第2級毒品有期徒8月，並定應執行之刑有期徒刑1年4月，
    以示懲儆。
六、扣得之海洛因8包（合計淨重5.21公克， 空包裝總重1.79公
    克）、11包（合計淨重15.79公克，空包裝總重13公克） 、
    第二級毒品甲基安非他命2包（合計驗餘淨重25.65公克，空
    包裝總重0.9 6公克）、甲基安非他命9包（ 毛重33.97公克
     ）、甲基安非他命1包（毛重0.41公克）、含第二級毒品甲
    基安非他命殘渣之吸食器2組均沒收銷燬之。 為本案查獲之
    毒品，不問屬犯人與否，均應依毒品危害防制條例第18條第
    1項前段規定，沒收銷燬之。扣案之注射針筒3支、 吸食器2
    個、分裝袋1批、電子磅砰1個係被告所有且供犯罪所用之物
    ，均依修正前刑法第38條第1項第2款宣告沒收。另扣得使用
    過之注射針筒1支，因非被告所有， 亦無證據顯示與本案有
    何關係，爰不予宣告沒收。
七、又公訴人就被告施用第1級毒品海洛因及第2級毒品甲基安非
    他命之連續犯行， 其起訴範圍均係自94年5月底至94年11月
    17日止云云， 然被告於94年11月17遭查獲後迄至95年3月24
    日遭緝獲期間，仍陸續施用第1級毒品海洛因及第2級毒品甲
    基安非他命多次（檢察官併案部分），此部分雖未據檢察官
    起訴，然既與前揭起訴事實具有連續犯之裁判上一罪關係本
    院自得併予審理。惟查以， 被告前曾因施用第2級毒品安非
    他命案件， 經原審於94年9月13日日以94年度桃簡字第1462
    號判處有期徒刑4月，該簡易判決於94年9月22日寄存送達於
    被告住所，於94年10月11日送達檢察官，於94年10月21日判
    決確定，有本院被告前案紀錄表、送達回證2份在卷可稽 。
    據此， 該簡易判決既判力之時間範圍應以94年10月1日為止
    （簡易判決最初送達之日，即寄存送達被告之生效日）；是
    檢察官復就被告於 94年5月底至94年10月1日為止之施用第2
    級毒品甲基安非他命犯行追訴，係就已判決確定之部分再行
    起訴，依法本應就此部分諭知免訴，然檢察官既認此部分與
    前揭論罪科刑部分有連續犯之裁判上一罪關係，爰不另為免
    訴之判決。
八、公訴人另併辦該署95年毒偵字第5031號審理，惟查以，該併
    辦事實，被告施用第1級毒品犯罪時時間係在95年9月10日，
    已在刑法修正施行後所有，按以修正後刑法已刪除連續犯之
    規定，則被告上開犯行即與修法前之本案無連續犯之裁判上
    一罪關係，應屬另行起意，對此併案部分，本院無從併予審
    理，應退由檢察官另行處理。
九、被告經合法傳喚，無正當理由未到庭，爰不待其陳述，逕行
    判決。
據上論斷，應依刑事訴訟法第369條第1項前段、第364條、第371
條、第299條第1項前段，毒品危害防制條例第10條第1項、第2項
、第18條第1項前段，刑法第2條第1項、第11條、修正前刑法第5
6條、第51條第5款、第38條第1項第2款，判決如主文。
本案經檢察官周志榮到庭執行職務。
中    華    民    國    95    年    10    月    31    日
                  刑事第４庭    審判長法  官  蔡秀雄
                                      法  官  楊貴志
                                      法  官  周煙平
以上正本證明與原本無異。
施用第一級毒品部分如不服本判決應於收受送達後十日內向本院
提出上訴書狀，其未敘述上訴之理由者並得於提起上訴後十日內
向本院補提理由書（均須按他造當事人之人數附繕本）。
施用第二級毒品不得上訴。
                                      書記官  蕭麗珍
中    華    民    國    95    年    11    月    2     日
附錄：本案論罪科刑法條全文
毒品危害防制條例第10條第1項、第2項
施用第一級毒品者，處 6 月以上 5 年以下有期徒刑。
施用第二級毒品者，處 3 年以下有期徒刑。


司法院資訊處製作；財團法人民間司法改革基金會備份。
